【裁判字號】    99,交聲,161
【裁判日期】    990505
【裁判案由】    聲明異議
【裁判全文】
臺灣臺南地方法院交通事件裁定         99年度交聲字第161號
移送機關    交通部公路總局嘉義區監理所臺南監理站
異議人即
受處分人    甲○○
上列異議人即受處分人因違反道路交通管理處罰條例案件，對於
交通部公路總局嘉義區監理所臺南監理站民國99年2月2日所為之
裁決處分（處分案號：嘉監南字第裁74-M00000000號）聲明異議
，本院裁定如下：
    主    文
異議駁回。
    理    由
一、原處分意旨略以：異議人即受處分人甲○○（下稱異議人）
    駕駛車牌號碼4425-UK號自用一般小貨車，於民國98年12月
    21日16時55分許，沿臺南縣永康市○○路由西往東方向行駛
    ，途經該路與永勝街交岔口時，因闖紅燈直行，經臺南縣警
    察局永康分局警員攔停製單舉發，嗣經移送機關即交通部公
    路總局嘉義區監理所臺南監理站（下稱原處分機關）以其違
    規事證明確，依道路交通管理處罰條例第53條第1項、第63
    條第1項第3款（原處分漏載第1項第3款）及違反道路交通管
    理事件統一裁罰基準表之規定，裁處異議人罰鍰新臺幣（下
    同）2,700元，並記違規點數3點等語。
二、聲明異議意旨略以：異議人否認有闖紅燈之違規事實，警察
    如認異議人有闖紅燈，應負舉證責任，為此聲明異議，請求
    撤銷原處分等語。
三、按汽車駕駛人，行經有燈光號誌管制之交岔路口闖紅燈者，
    處1,800元以上5,400元以下罰鍰；並記違規點數3點，道路
    交通管理處罰條例第53條第1項、第63條第1項第3款分別定
    有明文。經查：
  (一)異議人駕駛車牌號碼4425-UK號自用一般小貨車，於上開地
    點因闖紅燈直行，經臺南縣警察局永康分局警員攔停製單舉
    發，並經原處分機關裁處如前所述之裁罰等情，有臺南縣警
    察局98年12月21日南縣警交字第M00000000號舉發違反道路
    交通管理事件通知單及原處分機關99年2月2日嘉監南字第裁
    74-M00000000號裁決書各1份附卷可稽。
  (二)異議人雖否認有闖紅燈之行為，並以前詞置辯，然證人即舉
    發本件之警員董孟峰於本院99年4月28日調查時到庭結證稱
    ：「（本件是否你舉發，情形如何？）是的。98年12月21日
    我是值擔服巡邏勤務，從下午四點到六點，當時我與另一名
    警員是騎機車巡邏，騎到在永勝街由北往南方向要右轉文化
    路的時候，我的行向燈號是綠燈，我們要右轉，見文化路上
    異議人開小貨車由西向東經過，依判斷，我們是綠燈而他應
    該就是紅燈了，所以便將他攔停製單舉發。」；「（舉發過
    程中有無發生何事？）當事人向我表示他沒有闖紅燈，但當
    時我們所看到的就是我們的行向就是全圓綠燈。」；「（當
    時剛亮綠燈嗎？）我們要右轉的時候，已經轉換綠燈了。」
    ；「（你騎到停止線時，剛好變綠燈？）是的。」；「（當
    時你已經完全右轉了？）已經右轉到一半即轉角的位置，對
    方車輛很快的超過停止線，行駛過去，那時候他開的滿快的
    。」；「（那時候你有無看到異議人行向的燈號？）沒有。
    」；「（你如何追違規人？）我就直接調頭去追他，因為我
    還沒有完全右轉完畢。」；「（你追了多遠？）約一百公尺
    。」；「（攔下違規人時，有無叫違規人回頭看燈號？）沒
    有，當時已經距離很遠，因為異議人車速很快。」；「（當
    時是否鳴笛？）沒有，我後來是直接騎到他車輛左邊，按喇
    叭示意他停車。」；「（《提示本院卷內現場照片》你當時
    的行向是從何處行駛及違規人的行向為何？）（證人於照片
    上註記）照片上A表示我，B表示違規人，照片上看不太到我
    把違規人攔下的地點。」等語在卷可查（見該日訊問筆錄）
    ，本院審酌證人即舉發警員董孟峰上開證言，堪認異議人沿
    臺南縣永康市○○路由西往東方向行駛，通過文化路與永勝
    街交岔口時，其行向之號誌業已變換為紅燈，然異議人未停
    等紅燈即繼續通過，其有闖紅燈之違規行為，應堪認定。
  (三)再按警方取締交通違規事件，其以照相、錄影方式取證者，
    固足為違規之證明，惟鑑於交通違規事實往往驟然而現、稍
    縱即逝，若硬性要求舉發員警不分違規情節一律必須預留證
    據，俾便事後提出供法院審查，除有現實技術可行性之困難
    外，將大幅提高交通管理之行政成本，並嚴重削弱道路交通
    管理之行政效能，此絕非立法者制定道路交通管理法規之本
    意。是縱員警舉發本件違規之時並未完整採證，然對於未依
    號誌行駛之瞬間違規事件，係有賴員警發現違規情事而製單
    舉發，尚難期待舉發員警能迅即拍照存證或為其他之舉證。
    而證人即舉發警員董孟峰已證稱「（當時是否有採證？）沒
    有，因為那時候是在巡邏的途中所發生的突發狀況，沒有辦
    法事前採證。」；「（攔下異議人後，有無錄音？）當時沒
    有，那時有帶錄音筆，但沒有開啟錄音。因為那時候一直在
    跟違規人溝通，我們告知他的權利後即舉發他了。」；「（
    該交岔路口有無設置監視器？）沒有，因為該路口較小，所
    以沒有設置。」等語在卷可稽（見該日訊問筆錄），是依當
    時情形確實有不及採證之情形，然本件證人為依法執行勤務
    之警員，與異議人毫無怨懟，衡情當無自陷偽證罪而構詞誣
    賴異議人之理，異議人之違規行為既經本件製單之警員董孟
    峰於本院調查時結證在卷，而其所述之內容核與吾人日常生
    活經驗法則並無違背或有相矛盾之處，其證詞應可採信，而
    得為本院判斷之依據，是異議人確有上揭違規行為應可認定
    。
四、綜上所述，異議人駕駛車牌號碼4425-UK號自用一般小貨車
    於上開時地有闖紅燈之違規行為，既堪認定，則原處分機關
    裁決時依道路交通管理處罰條例第53條第1項、第63條第1項
    第3款及違反道路交通管理事件統一裁罰基準表之相關內容
    ，裁處罰鍰2,700元，及記違規點數3點之處分，於法核無違
    誤。本件異議為無理由，應予駁回。
五、據上論斷，應依道路交通管理處罰條例第87條第2項、道路
    交通案件處理辦法第19條，裁定如主文。
中    華    民    國    99    年    5     月    5     日
                      交通法庭  法  官  張家瑛
以上正本證明與原本無異。
如不服本裁定，應於收受送達後5日內向本院提出抗告狀。（應
附繕本）
                                書記官  李淑惠
中    華    民    國    99    年    5     月    10    日

司法院資訊處製作；財團法人民間司法改革基金會備份。
